【裁判字號】    92,再易,17
【裁判日期】    920930
【裁判案由】    給付租金
【裁判全文】
臺灣高等法院高雄分院民事判決  九十二年度再易字第一七號
      再審原告  丙○○
                乙○○○
                甲○○
      再審被告  丁○○
                戊○○
當事人間請求給付租金事件，再審原告對於民國八十九年十一月十四日本院八十八年
度上字第二九九號確定判決提起再審，本院判決如下：
    主    文
再審之訴駁回。
再審訴訟費用由再審原告負擔。
    事    實
一、再審意旨略以：再審原告前審主張兩造前手自始即無租金約定，並主張再審原告
    前手吳憨已依約交付上述四二七號土地予再審被告前手楊斗、孫肇輝作為對價使
    用，亦無債務不履行，就此事實因未獲有利證據於前審審理中提出，至被認空言
    無據。惟事隔二年，再審原告之一甲○○從他處尋覓父親吳憨當年涉訟之台灣高
    雄地方法院檢察官六四年偵字第八六０八號不起訴處分書，其內載：「查告訴人
    （楊斗）所有四二六號土地賣與案外人孫肇輝後，因土地畸形，於被告吳憨所有
    相鄰之四二七號交換一部份以便建造房子，一坪換一坪等情，業據證人楊新興、
    蘇啟煌在偵查中，本院六十四年自字第二七六號、三一四號審判中供明。證人孫
    肇輝亦供認其建屋蓋在四二七號土地上共八間。質之告訴人亦稱：『我有使用他
    土地，被告亦有使用我土地，各自繳土地稅，後我將該筆土地於五十六年七月二
    十四日賣給孫肇輝，再由孫肇輝與對方接洽』」等語，足證兩造前手係為便利建
    屋而交換土地，並約定一坪換一坪，自始即無租金之約定，而再審原告前手吳憨
    確已依約交付其所有之四二七地號土地予再審被告前手楊斗、孫肇輝等建屋，作
    為對價，亦無債務不履行，再審被告依據民法第四百二十一條請求再審原告給付
    租金，或土地法第九十七條第一項、第一百零五條及第一百四十八條之規定請求
    再審原告給付法定租金均無理由。由於上開不起訴處分書，再審原告甲○○係於
    九十二年六月十六日意外尋獲，迄今尚未逾三十日之不變再審期間，且該不起訴
    處分書苟能於前審訴訟提出，經鈞院斟酌，必可受有利之裁判，為此爰檢具此一
    得使用而未經斟酌之不起訴處分書，依民事訴訟法第四百九十六條第十三款及第
    五百條第二項但書規定，就發現未經斟酌之新證物，提起再審之訴。（再審原告
    另依同法第四百九十六條第一款規定，提起再審之訴部分，本院已另以裁定駁回
    ）。
二、按依當事人發現未經斟酌之證物或得使用該證物者。但以如經斟酌可受較有利益
    之裁判者為限。民事訴訟法第四百九十六條第十三款定有明文。是依本款之規定
    ，須以如經斟酌可受較有利益之裁判者為限，堪予認定。本件就再審原告提出之
    台灣高雄地方法院檢察官六四年偵字第八六０八號不起訴處分書影本是否合於「
    如經斟酌可受有利裁判之新證物」？查該不起訴處分書所載，僅能證明兩造之前
    手就系爭土地確有交換使用之事實，核與原確定判決所認定之事實相符，是如經
    斟酌，仍未能受有利於原確定判決之裁判，是該新證物顯然不合於民事訴訟法第
    四百九十六條第十三款之新證物規定。
三、綜上，再審原告主張原確定判決有發現未經斟酌之證物，可受較有利益之判決，
    委無可採，其以此提起本件再審之訴，顯無理由，應予駁回，並不經言詞辯論逕
    為判決之。
四、據上論結，本件再審之訴為無理由，依民事訴訟法第五百零二條第二款、第七十
    八條、第八十五條第一項前段，判決如主文。
中      華      民      國    九十二    年      九      月    三十    日
                                                民事第二庭
~B1審判長法  官  簡色嬌
~B2      法  官  陳真真
~B3      法  官  沈建興
正本係照原本作成。
不得上訴。
中      華      民      國    九十二    年      十      月     二       日
~B法院書記官  林明威


司法院資訊處製作；財團法人民間司法改革基金會備份。
